【裁判字號】    88,家上,141
【裁判日期】    890315
【裁判案由】    離婚
【裁判全文】
臺灣高等法院高雄分院民事判決  八十八年度家上字第一四一號
      上  訴  人  甲○○○
      被上訴人    乙○○○○
      訴訟代理人  郭一成律師
右當事人間離婚事件，上訴人對於中華民國八十八年八月九日臺灣高雄地方法院八十
七年婚字第八八一號第一審判決提起上訴，本院判決如左：
      主      文
上訴駁回。
第二審訴訟費用由上訴人負擔。
      事      實
甲、上訴人方面：
一、聲明：求為判決：
（一）原判決廢棄。
（二）被上訴人在第一審之訴駁回。
二、陳述：除引用與原審判決書記載相同者外，另補稱：
（一）上訴人與別人同居是指剛退伍時之事（在準備程序稱是二十幾年前因票據法逃
      亡時之事）；上訴人並未在八十七年七月帶被上訴人到大甲去找同居的女友。
（二）上訴人原在台北五股開工廠，二年前結束營業，之前逢假日都有回來被上訴人
      在自由路的娘家一起住，當初是上訴人同意被上訴人回娘家，因其母親年老只
      有一人在家。
（三）上訴人未經常毆打被上訴人，只有在八十六年七月十五日那次是因為被上訴人
      作六合彩，有人打電話進來，引起上訴人不快，拿煙灰缸丟到被上訴人的膝蓋
      而已，並不是打她很嚴重，不同意離婚。
乙、被上訴人方面：
一、聲明：求為判決如主文所示。
二、陳述：除引用與原審判決書記載相同者外，另補稱：兩造原先住在鳳山市○○路
    ，是八十一年時，上訴人離家到台中與人同居，八十七年七月五日上訴人還拉被
    上訴人一起去勸那女人回來，勸說無效，被上訴人又被打等語。
      理      由
一、被上訴人起訴主張：兩造結婚三十餘年來，上訴人經常毆打被上訴人，至少數百
    次以上，被上訴人為撫育小孩成年，均忍氣吞聲，惟上訴人近來變本加厲，其中
    有驗傷者有八十六年七月四日以鈍器毆打被上訴人致胸部溢血、左上膊溢血、右
    大腿溢血等傷，及於同年七月十五日中午十二時許，在台中縣大甲鎮○○路一五
    七巷一號毆打被上訴人致右膝挫傷，被上訴人因不堪被上訴人慣常毆打，兩造己
    於八十一年分居迄今。上訴人又於八十七年九月五日凌晨二時許，打電話至高雄
    縣鳳山市○○路五十三巷三十八號被上訴人之住處，因訴外人陳吳玉珠（即被上
    訴人之母）回稱被上訴人不在家，而心生惱怒，遂在電話中恐嚇要放火燒房子及
    讓被上訴人及訴外人死的很難看等語，使被上訴人及訴外人陳吳玉珠心生畏懼。
    另上訴人亦於婚姻關係存續中，與人同居通姦。爰依民法第一○五二條第一項第
    二款、第三款、第六款、第二項之規定，請求判決准兩造離婚等情。
二、上訴人則以：伊並無經常毆打被上訴人，只是偶爾吵架、互毆，在八十六年七月
    十五日那次，是因為被上訴人作六合彩，有人打電話進來，引起上訴人不快，拿
    煙灰缸丟到被上訴人的膝蓋；至於八十七年九月五日上午二時許，確實有打電話
    說放火之事，但當時是因為上訴人喝醉酒，另伊與他人同居是以前剛退伍時之事
    等語置辯。
三、經查被上訴人主張兩造為夫妻，婚姻關係現尚存續中之事實，已據其提出戶籍謄
    本為證，堪認為真實。而被上訴人主張上訴人曾於八十六年七月四日及於同年七
    月十五日中午十二時許，先後毆打被上訴人成傷之事實，亦據提出診斷書影本二
    紙為證，上訴人雖予否認，然據證人即兩造之子張簡家勝於原審證稱：「從小就
    經常看到父親毆打母親，父親常常不明原因毆打母親」等語（見原審卷第十九、
    二十頁），足證被上訴人確有受上訴人毆傷之情事。另被上訴人主張上訴人於八
    十七年九月五日打電話恐嚇被上訴人之事實，已據證人陳吳玉珠證稱：上訴人在
    深夜曾打電話是我接的，揚言要燒房子，有向警察局報案等語，及證人張簡家勝
    證稱：「我奶奶在半夜打電話告訴我，父親打電話說要放火燒房子」各等語（見
    原審卷第二十、二十三頁），再上訴人因上開傷害及恐嚇犯行經原法院刑事判處
    罪刑確定在案，亦有被上訴人提出原法院八十七年度易字第六三五四號刑事判決
    影本一件，且為上訴人所自認，上訴人空言否認有各該行為自無可採。惟查兩造
    已分居多年，被上訴人住其娘家，上訴人至台中、台北等地經商，週日或隔週返
    回與被上訴人同住一日或數日等情，為兩造所不爭，而被上訴人所指兩次被打之
    傷勢非重，後一次並非在兩造住處；至上訴人打電話時出言恐嚇被上訴人，係因
    上訴人未找到被上訴人一時情急所為，已據上訴人在本件及刑事案件中供明，亦
    有上開刑事判決可稽，衡情均未至嚴重侵害婚姻關係之程度，則被上訴人主張係
    受上訴人不堪同居之虐待云云，尚屬言過其實，其據為離婚之理由，難謂有據。
四、次按夫妻間發生足使婚姻難以維持之重大事由者，一方得請求離婚，民法第一千
    零五十二條第二項定有明文；所謂難以維持婚姻之重大事由，應以婚姻是否已生
    破綻而無回復之希望，亦即一般人倘處於同一情境是否將喪失維持婚姻之意欲來
    判斷。按婚姻係一男一女以終生共同生活為目的之結合關係，夫妻為謀婚姻共同
    生活之幸福美滿，必須互信、互諒，尤應互相以誠相待，以建立永續不墜包括肉
    體、精神、經濟等層面均完全結合之生活關係；若夫妻之一方，違反互信、互諒
    、以誠相待之義務，動輒以拳腳相向致他方受傷，甚至出言恐嚇他方之生命身體
    致危害及安全，自難期其婚姻關係之美滿。本件上訴人前開動輒毆傷及恐嚇被上
    訴人之行為，顯見上訴人不僅已將夫妻相處之道拋諸腦後，且反其道而行，於此
    情形下，兩造夫妻關係早因上訴人之行為而名存實亡，難期終身和諧相處共營美
    滿生活，被上訴人主張兩造之婚姻已難以維持，自屬有據。從而被上訴人主張因
    有上訴人應負責之重大事由，致兩造間婚姻難以維持，依上開民法規定請求離婚
    ，自有理由，應予准許。
五、綜據上述，原審為上訴人敗訴判決之理由，雖有部分未合，惟判決結果一致，上
    訴意旨求予廢棄非有理由，應予駁回。兩造其餘主張之攻擊防禦方法與判決之基
    礎不生影響，不予論述，附此敘明。
六、據上論結：本件上訴為無理由，依民事訴訟法第四百四十九條第二項、第七十八
    條判決如主文。
中      華      民      國    八十九    年      三      月    十五      日
                                      臺灣高等法院高雄分院民事第五庭
~B1審判長法官  蔡明宛
~B2法      官  黃科瑜
~B3法      官  林健彥
右為正本係照原本作成。
如對本判決上訴，須於判決送達後二十日內向本院提出上訴狀，其未表明上訴理由者
，應於上訴後二十日內向本院提出上訴理由書。
中      華      民      國    八十九    年      三      月    十七      日
~B法院書記官  廖素珍
                                                                       Ｊ


司法院資訊處製作；財團法人民間司法改革基金會備份。
